臺灣板橋地方法院刑事判決　　　　　　　　　　　　　九十三年度訴字第八八九號
　　公　訴　人　臺灣板橋地方法院檢察署檢察官
　　被　　　告　丙○○
右列被告因詐欺等案件，經檢察官聲請簡易判決處刑（九十二年度偵字第一六七０六
號），及移送併辦（臺灣士林地方法院檢察署九十三年度偵字第七七一號、臺灣臺南
地方法院檢察署九十三年度偵字第七一七號），本院訊問被告後，認不宜以簡易判決
處刑，改依通常程序審理，併判決如左：
    主  文
丙○○共同連續行使偽造私文書，足以生損害於公眾及他人，處有期徒刑陸月，如易
科罰金，以參佰元折算壹日。
如附表一、二所示之物均沒收。
    事  實
一、丙○○因積欠地下錢莊款項無力還款，為圖籌款償債，竟與綽號「胖哥」之成年
    年八月一日，在臺南縣永康市○○○路二十號土地銀行永康分行附近，由「胖哥
    」將變造之九十二年三－四月份號碼ＴＲ─00000000號，係對中該月份
    肆獎（即與頭獎中獎號碼末五位相同者）獎金新臺幣（下同）四千元之統一發票
    乙紙，交予丙○○，由其出面以其名義，於同日十一時四十五分許，至土地銀行
    永康分行，持向該行承辦行員戴瑞環詐騙兌領獎金，足生損害於財政部賦稅機關
    對於統一發票管理之正確性及發票廠商、兌獎銀行，惟經戴瑞環當場察覺有異而
    詐領未果，並報警當場查獲，並扣得變造之統一發票；其復於九十二年八月底，
    為掩匿真實身分，以逃避警方對其詐領統一發票獎金之追緝，又提供其所有之照
    片二、三張，交由「胖哥」，由「胖哥」在不詳時地為其換貼至「乙○○」身份
    證上而變造該
    駕車搭載丙○○北上，至臺北縣板橋市○○路○段一八二巷一弄二號土地銀行華
    江分行，並交付上開變造之「乙○○」
    十二年五月－六月份號碼ＵＫ00000000號（中獎獎金一千元）、ＵＤ0
    0000000號（中獎獎金一千元），係對中該月份伍獎（即與頭獎中獎號碼
    末四位相同者）之統一發票二紙，由丙○○在統一發票背面領獎收據欄偽填「乙
    ○○」資料及偽造「乙○○」簽名各一枚，冒名「乙○○」向該行承辦行員黃素
    珠詐騙兌領獎金，足生損害於戶政機關對於
    一發票管理等之正確性及乙○○、發票廠商、兌獎銀行，惟亦經黃素珠察覺有異
    ，報警當場將之查獲，並扣得上開變造之「乙○○」
    詐領未果。詎丙○○為隱瞞犯行，復基於偽造署押之犯意，冒用「乙○○」之名
    應訊，並自九十二年九月一日十二時三十分許起，至同日十三時四十五分許，接
    續於臺北縣政府警察局海山分局江翠派出所之搜索扣押筆錄、扣押目錄表、扣押
    物證明書、黏貼變造統一發票紙、逮捕通知書、權利告知書、訊問（調查）筆錄
    上，接續偽造「乙○○」簽名九枚，並於其上按捺其指印，表示係「乙○○」之
    指印共九枚，其中在逮捕通知書、權利告知書上偽造「乙○○」之署名及指印，
    乃以「乙○○」之名義偽造該私文書，表示已收悉該逮捕通知案由及權利告知之
    意思，且將上開通知書持交員警收執而行使（其在各該文書上偽造署押及指印數
    量，詳如附表二所示），均足以生損害於「乙○○」本人及司法機關對於犯罪主
    體偵查之正確性。其繼於九十二年十二月間，由「胖哥」在不詳時地為其換貼照
    片於「林家旗」
    三十分許，由綽號「胖哥」、「黑仔」之人駕車搭載丙○○北上，至臺北縣汐止
    市○○路○段三０六號土地銀行汐止分行，並交付上開變造之「林家旗」
    ，及變造九十二年九月－十月份號碼ＷＣ00000000號（中獎獎金一千元
    ）、ＷＨ00000000號（中獎獎金一千元），係對中該月份伍獎（即與頭
    獎中獎號碼末四位相同者）之統一發票二紙，由丙○○在統一發票背面領獎收據
    欄偽填「林家旗」資料及偽造「林家旗」簽名各一枚，冒名「林家旗」向該行承
    辦行員陳美惠詐騙兌領獎金，足生損害於戶政機關對於
    機關對於統一發票管理等之正確性及林家旗、發票廠商、兌獎銀行，惟亦經陳美
    惠察覺有異，報警當場將之查獲，並扣得上開變造之「林家旗」
    票，其因而詐領未果。
二、案經臺北縣政府警察局海山分局報請臺灣板橋地方法院檢察署檢察官偵查起訴及
    臺北縣政府警察局汐止分局報請臺灣士林地方法院檢察署檢察官、臺南縣警察局
    永康分局報請臺灣臺南地方法院檢察署檢察官偵查後移送併案審理。
    理  由
一、按刑事訴訟法於九十二年二月六日修正公布，依該法第二百八十四條之一規定，
    除簡式審判程序及簡易程序案件外，第一審應行合議審判；又依同日修正公布之
    刑事訴訟法施行法第七條之二規定，上開修正通過之刑事訴訟法第二百八十四條
    之一規定，自九十二年九月一日施行，同施行法第七條之三復規定，上開修正公
    布之刑事訴訟法施行前，已繫屬於各級法院之案件，其以後之訴訟程序，應依修
    正刑事訴訟法終結之。是本件自九十二年九月一日後，應依上開修正公布施行之
    刑事訴訟法合議審判終結之，合先敘明。
二、右揭犯罪事實，業經被告丙○○於人偵審中均坦承不諱，其持變造之統一發票及
    「乙○○」、「林家旗」
    陳美惠於警詢證述明確，並有其持以向銀行詐騙兌領獎金之上開變造統一發票五
    紙、變造之「乙○○」、「林家旗」
    持以兌領獎金之統一發票五紙、「乙○○」、「林家旗」
    結果確認均係變造之物無訛，亦有臺南縣警察局永康分局九十二年八月十一日永
    警刑字第０九二００二三二九八號函、財政部印刷廠九十三年二月十八日財印證
    字第○九三○○○０五００號、九十三年六月二十五日財印證字第○九三○○○
    一七六四號等函、內政部警政署刑事警察局九十三年三月三十一日刑鑑字第六四
    三一六號、九十三年六月二十七日刑鑑字第０九三０一二三九七八號鑑驗通知書
    附卷為證，其偽冒「乙○○」名義應訊部分，並有如附表二所示之偽造署押可資
    佐證。從而本件事證已臻明確，被告上開犯行均堪認定，應予依法論科。
三、核被告持變造統一發票向銀行詐騙兌領獎金未果，係犯刑法第二百十六條、第二
    百十條之行使變造私文書罪（原聲請書誤載為行使偽造私文書罪）、同法第三百
    三十九條第三項、第一項之詐欺取財未遂罪。其右揭犯罪事實，並持變造「乙○
    ○」、「林家旗」
    使變造特種文書罪（原聲請書誤載為行使偽造特種文書罪），此部分變造
    之低度行為，為其後行使之高度行為所吸收，不另論罪。又其於九十二年八月一
    日、九月一日持變造之「乙○○」、「林家旗」
    統一發票背面領獎收據欄偽填「乙○○」、「林家旗」資料及偽造「乙○○」、
    「林家旗」簽名，以偽造該領獎收據私文書並持以兌獎之行為，係犯刑法第二百
    十六條、第二百十條之行使偽造私文書罪；此部分之偽造署押之行為，均係偽造
    領獎收據之一部行為，又其偽造領獎收據之低度行為，亦為其後行使之高度行為
    所吸收，故均不另論罪。又其於九十二年九月一日冒以「乙○○」之名應訊，於
    搜索扣押筆錄、扣押目錄表、扣押物證明書、黏貼變造統一發票紙、逮捕通知書
    、權利告知書、訊問（調查）筆錄上，偽簽署押及按捺指印部分，係犯刑法第二
    百十七條第一項之偽造署押罪；又被告於警局逮捕通知書、權利告知書上，簽名
    按捺指印，係表示已收悉逮捕通知案由、受權利告知之意思，且逮捕通知書、權
    利告知書為法律規定之文書，此部分並犯有同法第二百十六條、第二百十條之行
    使偽造私文書罪。又被告於該日冒用「乙○○」之名義應訊，先後偽造「乙○○
    」之署押及指印多次，其分別多次偽造之舉動，獨立性均極為薄弱，依一般社會
    觀念難以強行分離，則該日受訊時所為偽造署押之行為，顯係基於單一犯意接續
    所為，是各該日多次偽造署押之行為應論以一罪。而被告先後在逮捕通知書、權
    利告知書上偽造「林家旗」之署押及捺指印，係以「乙○○」之名義偽造上開私
    文書，其前後偽造署押之行為，乃偽造各該私文書之部分行為，均不另論罪，而
    其上開多次偽造署押之行為，因時間緊接，手法相同，顯係基於概括犯意反覆為
    之，本應成立連續署押罪，惟該連續偽造署押行為又與偽造文書犯行中之署押行
    為成立連續犯之關係，而被告於偽造上開私文書後，持交予警員而行使，其偽造
    署押之行為為偽造私文書之階段行為，已不另論罪，又偽造私文書之低度行為，
    再為行使之高度行為所吸收，自應逕論以行使偽造私文書罪。再其所犯上開行使
    偽造私文書（於統一發票背面偽造簽名部分）、行使變造私文書（持變造統一發
    票部分）、詐欺取財未遂、行使變造特種文書等罪，與「綽號「胖哥」、「黑仔
    」彼此間有犯意聯絡及行為分擔，為共同正犯。又其所犯上開行使偽造、變造私
    文書、詐欺取財、行使變造特種文書等各多次犯行，均係時間緊接，所犯罪名相
    同，顯係出於概括之犯意反覆為之，為連續犯，應各依刑法第五十六條之規定以
    一罪論，並加重其刑。另其所犯上開行使偽造、變造私文書、行使偽造特種文書
    、詐欺取財未遂等罪間，並有方法結果之牽連關係，依法應從一重之行使偽造私
    文書處斷。公訴意旨就九十二年八月一日、九十二年十二月二十三日移送併案審
    理之行使變造、偽造私文書、行使特種文書、詐欺取財未遂等部分，起訴事實雖
    未敘及，惟該部分與起訴有罪之事實有上開連續犯之裁判上一罪關係，應為起訴
    效力所及，本院自得併予審究，附此敘明。爰審酌被告因積欠地下錢莊款項，為
    籌款還債，竟多次持變造
    屬不該，惟其犯行均遭銀行行員識破，致未得逞，及其事後亦均坦承犯行，態度
    良好等一切情狀，量處如主文所示之刑，並諭知易科罰金之折算標準，以資懲儆
    。另扣案如附表一所示貼有被告照片之變造「乙○○」、「林家旗」
    被告照片二張及變造之統一發票五紙（其中四紙背面領獎收據欄內含偽造之「乙
    ○○」、「林家旗」簽名），均係被告所有供本件犯罪所用之物，爰依刑法第三
    十八條第一項第二款規定宣告沒收；又附表二所示文件上之「乙○○」署押共計
    十八枚（含簽名九枚、指印九枚），不問屬於犯人與否，應依刑法第二百十九條
    規定宣告沒收之。
據上論斷，應依刑事訴訟法施行法第七條之三，刑事訴訟法第二百九十九條第一項前
段，刑法第二十八條、第五十六條、第二百十六條、第二百十條、第二百十二條、第
三百三十九條第三項、第一項、第五十五條、第三十八條第一項第二款、第二百十九
條，罰金罰鍰提高標準條例第一條前段、第二條，判決如主文。
本案經檢察官甲○○到庭執行職務
中　　　華　　　民　　　國　　九十三　　年　　　八　　　月　　二十三　　日
                                    臺灣板橋地方法院刑事第十庭
                                        法  官  徐  蘭  萍
右正本證明與原本無異
如不服本判決應於送達後十日內向本院提出上訴狀
                                        書記官  莊  川  億
中　　　華　　　民　　　國　　九十三　　年　　　八　　　月　　二十三　　日
附錄本件論罪科刑法條全文：
刑法第二百十六條
行使第二百十條至第二百十五條之文書者，依偽造、變造文書或登載不實事項或使登
載不實事項之規定處斷。
刑法第二百十條
偽造、變造私文書，足以生損害於公眾或他人者，處五年以下有期徒刑。
刑法第二百十二條
偽造、變造護照、旅券、免許證、特許證及關於品行、能力、服務或其他相類之證書
、介紹書，足以生損害於公眾或他人者，處一年以下有期徒刑，拘役或三百元以下罰
金。
刑法第二百十八條
偽造公印或公印文者，處五年以下有期徒刑。
盜用公印或公印文，足以生損害於公眾或他人者，亦同。
刑法第三百三十九條
意圖為自己或第三人不法之所有，以詐術使人將本人或第三人之物交付者，處五年以
下有期徒刑、拘役或科或併科一千元以下罰金。
以前項方法得財產上不法之利益或使第三人得之者亦同。
前二項之未遂犯罰之。
附表一：
┌─┬─────────────┬─────┬─────────────┐
│編│應  沒  收  物  品  名  稱│數      量│  備                  註  │
│號│                          │          │                          │
├─┼─────────────┼─────┼─────────────┤
│一│變造「林家旗」身份證上黏貼│      一張│扣案                      │
│  │之被告照片                │          │                          │
├─┼─────────────┼─────┼─────────────┤
│二│變造「乙○○」身份證上黏貼│      一張│扣案                      │
│  │之被告照片                │          │                          │
├─┼─────────────┼─────┼─────────────┤
│三│變造TR00000000、UK00000000│      五紙│其中UK00000000、UD00000000│
│  │、UD00000000、WC00000000、│          │WC00000000、WH00000000統一│
│  │WH00000000統一發票        │          │發票背面領獎收據欄偽簽「盛│
│  │                          │          │傳宗」、「林家旗」簽名    │
│  │                          │          │                          │
└─┴─────────────┴─────┴─────────────┘
附表二：
┌──┬────────────────┬──────┬────┬────┐
│編號│偽造署押之文件                  │方        式│數    量│備　　註│
├──┼────────────────┼──────┼────┼────┤
│一  │臺北縣政府警察局海山分局江翠派出│偽造「乙○○│簽名三枚│九十二年│
│    │所搜索扣押筆錄                  │」之署名及指│指印三枚│度偵字第│
│    │                                │紋          │        │一六七０│
│    │                                │            │        │六號卷第│
│    │                                │            │        │八頁    │
├──┼────────────────┼──────┼────┼────┤
│二  │臺北縣政府警察局海山分局江翠派出│偽造「乙○○│簽名一枚│同前卷第│
│    │所扣押目錄表                    │」之署名及指│指印一枚│九頁    │
│    │                                │紋          │        │        │
│    │                                │            │        │        │
├──┼────────────────┼──────┼────┼────┤
│三  │臺北縣政府警察局海山分局江翠派出│偽造「乙○○│簽名一枚│同前卷第│
│    │所扣押物證明書                  │」之署名及指│指印一枚│十頁    │
│    │                                │紋          │        │        │
│    │                                │            │        │        │
├──┼────────────────┼──────┼────┼────┤
│四  │變造統一發票黏貼紙              │偽造「乙○○│簽名二枚│同前卷第│
│    │                                │」之署名及指│指印二枚│十四、十│
│    │                                │紋          │        │五頁    │
│    │                                │            │        │        │
├──┼────────────────┼──────┼────┼────┤
│五  │臺北縣政府警察局海山分局逮捕通知│偽造「乙○○│簽名一枚│同前卷第│
│    │書                              │」之署名及指│指印一枚│二十三頁│
│    │                                │紋          │        │        │
├──┼────────────────┼──────┼────┼────┤
│六  │臺北縣政府警察局海山分局權利告知│偽造「乙○○│簽名一枚│同前卷第│
│    │書                              │」之署名及指│指印一枚│二十四頁│
│    │                                │紋          │        │        │
└──┴────────────────┴──────┴────┴────┘
